臺灣高雄地方法院刑事判決　　　　　110年度交簡上字第133號
上　訴　人
即　被　告　鍾秀芬




上列上訴人因過失傷害案件，不服本院高雄簡易庭中華民國110
年6月30日110年度交簡字第525號第一審簡易判決（起訴案號：
109年度偵字第19589號）提起上訴，本院判決如下：
    主  文
原判決撤銷。
鍾秀芬犯過失傷害罪，處有期徒刑參月，如易科罰金，以新臺幣
壹仟元折算壹日。
    事  實
一、鍾秀芬於民國109年2月11日晚上10時58分許，騎乘車牌號碼
    000-0000號普通重型機車，沿高雄市前鎮區中山三路由北往
    南方向行駛，行至中山三路與凱旋四路口時，本應注意車前
    狀況，並隨時採取必要之安全措施，而依當時天候晴朗，夜
    間有照明，柏油路面乾燥、無缺陷，視距良好無障礙物，並
    無不能注意之情事，竟疏未注意及此，適有羅○珊（所涉過
    失傷害罪嫌部分，另經檢察官為不起訴處分）騎乘車牌號碼
    000-000號普通重型機車，同向行駛在前，鍾秀芬貿然追撞
    羅○珊騎乘之機車車尾，羅○珊因而人車倒地，受有右鷹嘴
    突骨折（右尺骨骨折）、左遠端橈骨粉碎性骨折、左膝扭挫
    傷併撕裂傷、左大腿扭挫傷併擦傷、左手無名指遠端指骨骨
    折、右手食指扭挫傷、右正中神經（併右前骨間神經麻痺）
    麻痺、右食指屈深肌腱沾黏等傷害。鍾秀芬在有偵查犯罪職
    權之機關或公務員發覺其犯罪前，主動向至醫院處理之高雄
    市政府警察局交通警察大隊前鎮交通分隊員警表明其係肇事
    車輛之駕駛人，自首並接受裁判。
二、案經羅○珊訴由高雄市政府警察局前鎮分局報告臺灣高雄地
    方檢察署檢察官偵查起訴後經本院第一審改依簡易判決處刑
    。
    理  由
甲、程序部分：
    按被告以外之人於審判外之言詞或書面陳述，除法律有規定
    者外，不得作為證據。又被告以外之人於審判外之陳述，雖
    不符前4條之規定，而經當事人於審判程序同意作為證據，
    法院審酌該言詞陳述或書面陳述作成時之情況，認為適當者
    ，亦得為證據，刑事訴訟法第159條第1項、第159條之5第1
    項定有明文。查本案被告以外之人於審判外之言詞及書面陳
    述，均經上訴人即被告鍾秀芬（下稱被告）及檢察官於本院
    審理時同意作為證據（本院卷第411頁），本院揆諸前開法
    條規定，並審酌各該言詞及書面陳述作成時之情況，認為適
    當，自得作為證據，合先敘明。
乙、實體部分：
一、按汽車行駛時，駕駛人應注意車前狀況，並隨時採取必要之
    安全措施，道路交通安全規則第94條第3項訂有明文。上開
    犯罪事實，業據被告於本院審理中坦承不諱（本院卷第412
    頁、第419頁），核與告訴人羅○珊於警詢時指述情節大致
    相符（警卷第9至15頁），並有道路交通事故現場圖1份（警
    卷第31頁）、道路交通事故調查報告表㈠、㈡-1各1份（警
    卷第33至36頁）、事故現場照片1份（警卷第37至43頁）、
    告訴人之阮綜合醫療社團法人阮綜合醫院（下稱阮綜合醫院
    ）診斷證明書1紙（警卷第17頁）、同院110年1月15日阮醫
    教字第1100000043號函文1紙（審交易卷第61頁）、同院110
    年9月6日阮醫秘字第1100000557號函文及所附病歷0份（本
    院卷第63至197頁）、高雄醫學大學附設中和紀念醫院（下
    稱高醫）診斷證明書3紙（警卷第19至21頁、審交易卷第52
    -1頁）、同院110年5月6日高醫附法字第1100102343號函文1
    紙（審交易卷第21頁）、同院110年9月23日高醫附法字第
    1100106706號函文及所附病歷0份（本院卷第215至352頁）
    、公路監理電子閘門證號查詢機車駕駛人資料1紙（審交易
    卷第15頁）等在卷可憑，堪認被告前揭任意性自白與事實相
    符。是被告貿然追撞告訴人騎乘之機車車尾而肇致本件車禍
    ，確有疏未注意車前狀況，並隨時採取必要之安全措施之過
    失，甚為明確。又被告上揭過失行為致告訴人受有如事實欄
    所載之傷勢，亦有前述診斷證明書在卷可憑，足認被告之過
    失行為與告訴人所受傷害間具有相當因果關係無訛。至告訴
    人雖指稱其所受傷勢已至重傷害之程度，然經本院函詢高醫
    以110年9月23日高醫附法字第1100106706號函文覆稱：「說
    明依病歷記載，病人羅○珊最近一次回診時間為110年2月
    17日，目前（左）手腕背屈及屈曲各為20度，手腕總活動度
    為40度，左手食指近端指關節活動度為90度，遠端指關節活
    動度為45度，從事大部分工作沒有問題，須手部精細工作可
    能有些微影響，繼續復健能有些許進步改善之空間。」（本
    院卷第215頁）已詳細說明告訴人前揭傷勢固然使左手腕、
    左手食指近端、遠端指關節活動度較為受限，然從事大部分
    工作沒有問題，難謂已達刑法第10條第4項第4款毀敗或嚴重
    減損一肢以上之機能之重傷害程度。綜上，本案事證明確，
    被告前開過失傷害犯行堪以認定，應依法論科。
二、論罪科刑之理由暨上訴有無理由之論斷：
    ㈠核被告所為，係犯刑法第284條前段之過失傷害罪。
    ㈡被告在有偵查犯罪職權之機關或公務員發覺其犯罪前，主
      動向至醫院處理之高雄市政府警察局交通警察大隊前鎮交
      通分隊員警表明其係肇事車輛之駕駛人，並接受裁判等情
      ，有高雄市政府警察局道路交通事故肇事人自首情形紀錄
      表1份（本院卷第423頁）在卷足憑，核與自首規定相符，
      爰依刑法第62條前段規定，減輕其刑。
    ㈢原審以被告罪證明確，予以論罪科刑，並量處被告有期徒
      刑4月，及諭知易科罰金之折算標準，固非無見。惟查原
      審漏未審酌被告有前述自首並接受裁判，得依法減輕其刑
      之情形，有所不當。是被告以原審量刑過重，請求從輕量
      刑為有理由，自應由本院予以撤銷改判。本院爰審酌被告
      因前揭過失，致生本件事故，造成告訴人受有如事實欄所
      載之傷害，所為非是，惟念其犯後坦承犯行，且無犯罪前
      科，犯後態度及素行尚可，兼衡被告自陳高職畢業之教育
      智識程度，目前為兼職工作，同時照顧其公公張謨清，本
      身因本次車禍亦受有身體多處傷勢，左手臂及臉骨右側迄
      今仍有麻痛感，身體狀況非佳，暨迄未與告訴人達成和解
      或為何賠償等過失程度及情節、告訴人之傷勢程度及被告
      家庭狀況等一切情狀，量處如主文第2項所示之刑，並諭
      知易科罰金之折算標準。
三、依刑事訴訟法第455條之1第1項、第3項、第369條第1項前段
    、第364條，判決如主文。
本案經檢察官張志杰提起公訴，檢察官陳俊宏到庭執行職務。
中    華    民    國   110    年    11    月    24    日
                  刑事第十一庭  審判長法  官  莊珮吟
                                      法  官  黃鳳岐
                                      法  官  李貞瑩
 
以上正本證明與原本無異。
本判決不得上訴。
中    華    民    國   110    年    11    月    24    日
                                      書記官  洪王俞萍